---
title: Control Estadístico de Calidad
authors:
  - name: Michel Mendivenson Barragán Zabala
    department: Departamento de Estadística
    affiliation: Universidad Nacional de Colombia
    email: mbarraganz@unal.edu.co
  - name: Juan Sebastián Huertas Pirajan
    department: Departamento de Estadística
    affiliation: Universidad Nacional de Colombia
    email: juhuertasp@unal.edu.co
  - name: Diego Andres Paez Molina
    department: Departamento de Estadística
    affiliation: Universidad Nacional de Colombia
    email: dpaezm@unal.edu.co
output: 
  rticles::arxiv_article
header-includes:
  # La siguiente línea es para eliminar el enumerado de las secciones declaradas con ##
  - \setcounter{secnumdepth}{0}
  # - usepackage{float}
  # La siguiente línea es para eliminar el título del abstract
  - \renewenvironment{abstract}{}{}
  - \renewcommand{\theenumi}{\alph{enumi}}
---


```{r setup, include=FALSE}

knitr::opts_chunk$set(echo = TRUE, fig.align = 'center',  out.width = "\\textwidth", out.extra = "keepaspectratio=false", fig.pos = 'H')

# Para habilitar la opción de cambiar el tamaño fuente del código
def.chunk.hook  <- knitr::knit_hooks$get("chunk")
knitr::knit_hooks$set(chunk = function(x, options) {
  x <- def.chunk.hook(x, options)
  ifelse(options$size != "normalsize", paste0("\n \\", options$size,"\n\n", x, "\n\n \\normalsize"), x)
})
```


#### \small Ejercicio 1: Sea $X \sim N(\mu, \sigma)$ una característica de calidad. Mediante simulaciones, establezca el comportamiento del *ARL* (en control y fuera de él) de las Cartas $R$ y $S$ para observaciones normales con límites $3\sigma$ y muestras de tamaño (a) $n = 3$ y (b) $n = 10$ ¿Qué regularidades observa? \newline \newline

\small Para la solución de este ejercicio se creá la siguiente función para la carta $R$:

```{r Función Carta R,code = readLines('Anexos/Funciones/Run Length R.R'), size='footnotesize'}
```


\small Y la siguiente función para la carta $S$. De esta función, se debe tener en cuenta que se usan las expresiones $LCL = B_5 \times \sigma_0$ y $UCL = B_6 \times \sigma_0$ para los límites de control de la carta en fase II calculando $B_5$ y $B_6$ directamente:

```{r Función Carta S,code = readLines('Anexos/Funciones/Run Length S.R'), size='footnotesize'}
```

\small Estas funciones muestrean mediante simulación de la distribución de la longitud de corrida de cada carta. Se toman 80 corrimientos a intervalos regulares con $k$ siendo el valor del corrimiento y $k \in [-2,0]$ (Los resultados se representarán teniendo $\sigma_1 = \sigma_0(1-k)$), tomando 50000 muestras de la distribución de la longitud de corrida de cada una de las cartas por corrimiento para calcular la media. La distribución real del proceso, sigue siendo la normal estándar. Obtenemos los siguientes resultados:

```{r echo = FALSE,fig.height=4.5, fig.width = 12, fig.cap ='Comparación de ARL para distintos tamaños de muestra (Cartas S y R).'}
library(latex2exp)

ARLChartR = read.csv('Anexos/Resultados/ARL R Chart.csv', row.names = 1, check.names = F)
ARLChartS = read.csv('Anexos/Resultados/ARL S Chart.csv', row.names = 1, check.names = F)

corrimientos = as.numeric(colnames(ARLChartR))
par(mfrow = c(1,2),mar = c(5.1,4.1,4.1,0))
plot(x = NULL, y = NULL, ylim = range(c(ARLChartR, ARLChartS)), xlim = range(corrimientos), main = 'Comparación ARL (n = 3)',
     ylab = 'Tiempo de alerta', xlab = TeX('$\\sigma_1 = \\sigma_0 \\times (k + 1$)'),cex.lab = 0.8)
abline(v = seq(-2, 0, by = 0.1), col = 'gray', lwd = 0.8, lty = 'dashed')
abline(h = seq(0, 400, by = 50), col = 'gray', lwd = 0.8, lty = 'dashed')
mtext(bquote(bold('El proceso estable N(0,1)')), side = 3, line = 0.5,adj = 0.5, cex = 0.8, col = 'darkgray')
lines(x = corrimientos, y = ARLChartR['n = 3',], col = 'red', lwd = 1.5)
lines(x = corrimientos, y = ARLChartS['n = 3',], col = 'blue', lwd = 1.5)
legend('topleft',legend = c('Carta R', 'Carta S'), col = c('red', 'blue'), lty = 'solid', bty = 'n', horiz = T)

par(mar = c(5.1,1.5,4.1,2.1))
plot(x = NULL, y = NULL, ylim = range(c(ARLChartR, ARLChartS)), xlim = range(corrimientos), main = 'Comparación ARL (n = 10)',
     ylab = 'Tiempo de alerta',yaxt = 'n', xlab = TeX('$\\sigma_1 = \\sigma_0 \\times (k + 1$)'),cex.lab = 0.8)
abline(v = seq(-2, 0, by = 0.1), col = 'gray', lwd = 0.8, lty = 'dashed')
abline(h = seq(0, 400, by = 50), col = 'gray', lwd = 0.8, lty = 'dashed')
mtext(bquote(bold('El proceso estable N(0,1)')), side = 3, line = 0.5,adj = 0.5, cex = 0.8, col = 'darkgray')
lines(x = corrimientos, y = ARLChartR['n = 10',], col = 'red', lwd = 1.5)
lines(x = corrimientos, y = ARLChartS['n = 10',], col = 'blue', lwd = 1.5)
legend('topleft',legend = c('Carta R', 'Carta S'), col = c('red', 'blue'), lty = 'solid', bty = 'n', horiz = T)
```

\small De estas gráficas, es posible concluir que bajo normalidad las cartas $R$ y $S$ parecen tener un comportamiento similar para muestras de tamaño 3. Mientras que para las muestras de tamaño 10 la carta $S$ presenta mejor comportamiento.

```{r echo=FALSE, message=FALSE, warning=FALSE}
library(knitr)
library(kableExtra)
library(xtable)
library(dplyr)
# tabla = xtable(t(resultadosP1[seq(1,41,by = 4)]), # align = 'l|cccc', 
#                digits = 2, caption = "Comparación de ARL para distintos tamaños de muestra (Cartas S y R).")
# xtable2kable(tabla, booktabs = T)

resultadosP1 = rbind(ARLChartR, ARLChartS)
rownames(resultadosP1) = c('Carta R (n = 3)', 'Carta R (n = 10)','Carta S (n = 3)','Carta S (n = 10)')
resultadosP1 = t(resultadosP1[, as.character(seq(-2,0, by = 0.2))])
rownames(resultadosP1) = paste0('k = ' ,rownames(resultadosP1))


kable(resultadosP1, booktabs = TRUE) %>%
  kable_styling(latex_options = c("striped", "hold_position")) %>%
  column_spec(1, bold = TRUE)  %>%
  footnote("Comparación de ARL para distintos tamaños de muestra (Cartas S y R).", general_title = 'Tabla 1: ', footnote_as_chunk = TRUE) %>% 
  row_spec(0, bold = TRUE,hline_after = TRUE) # %>%
  # add_header_above(c(" " = 1, "Resultados" = 4))
```


#### \small Ejercicio 2: Sea $X \sim N(\mu, \sigma)$ una característica de calidad. Se sabe que los valores objetivo de los parámetros del proceso son $\mu = \mu_0$ y $\sigma = \sigma_0$. Construir las curvas OC de la carta $S^2$ con límites de probabilidad. Interpretar los resultados \newline \newline



\small Recordemos que los límites de probabilidad de una carta de control $S^2$ se calculan usando la distribución chi-cuadrada ($UCL = \frac{\sigma^2_0}{n-1} \chi^2_{(1 - \alpha / 2;\,\,\, n -1)}$ y $LCL = \frac{\sigma^2_0}{n-1} \chi^2_{(\alpha / 2;\,\,\, n -1)}$), esto debido a que la variable aleatoria definida como $\frac{(n-1)S^2}{\sigma^2}$ tiene distribución $\chi^2$ con $n-1$ grados de libertad. Lo que nos interesa calcular es la probabilidad $P(LCL < S^2 < UCL | \sigma^2 = \sigma^2_1)$:

\small \begin{align*}
P\left(LCL < \frac{(n-1)S^2}{\sigma^2} < UCL | \sigma^2 = \sigma^2_1\right) &= P\left(LCL < \frac{(n-1)S^2}{\sigma^2_1} < UCL\right)\\
&= P\left(\frac{(n-1)LCL}{\sigma^2_1} < S^2 < \frac{(n-1)UCL}{\sigma^2_1}\right) \\
&= P\left(\chi^2_{(n-1)} < \frac{(n-1)UCL}{\sigma^2_1}\right) - P\left(\chi^2_{(n-1)} < \frac{(n-1)LCL}{\sigma^2_1}\right)
\end{align*} 

\small Y calculando estas probabilidades podremos graficar las curvas OC. Las curvas de operación característica para la carta de control $S^2$ se generarán usando la siguiente función:

```{r Ocs2, code = readLines('Anexos/Funciones/OCs2.R'), size = 'footnotesize' }
```

```{r OCs2Application, fig.cap = 'Curvas de operación característica para carta S²',fig.width= 8,echo = FALSE, warning=FALSE}
source('Anexos/Funciones/OCs2.R')
par(mar = c(5,5,4,4)); colores = c('red', 'blue', 'darkgreen', 'orange')
plot(x = NULL, y = NULL, ylim = c(0,1), xlim = c(0,8),main = TeX('\\textbf{Curvas OC para carta} ${S^2}$'),
     xlab = TeX('Corrimiento $k$ ($\\sigma^2_1 = \\sigma_0^2 (k+1)$)'),ylab = TeX('$\\beta$'), cex.axis = 0.8,
     cex.lab = 0.7)

legend(x = "right",inset = c(-0.135, 0), col = colores, lwd = 2, xpd = TRUE, bty = 'n', cex = 0.6,
       legend = c('\nn = 5,10,\n     15,20', '\nn = 25,30,\n     25,40','\nn = 45,50,\n     55,60','\nn = 65,70,\n     75,80'))
mtext(bquote(bold('El proceso estable distribuye N(0,1)')), side = 3, line = 0.5, adj = 0.5, cex = 0.8, col = 'darkgray')
abline(v = seq(1, 6, by = 0.5), col = 'gray', lty = 'dashed');abline(h = seq(0,1, by = 0.1), col = 'gray', lty = 'dashed')
for (n in 1:16){curve(expr = OCs2(n * 5, corrimiento = x),from = 0,to = 8, add = T, col = rep(colores, each = 4)[n])}
```

\small El incremento en el tamaño de los subgrupos racionales se realiza en múltiplos de 5 para obtener un gráfico más entendible y útil. La carta $S^2$ demuestra ser más efectiva para muestras más grandes y además de esto, a partir de tamaños de alrededor de 50 no es realmente productivo intentar aumentar $n$ pues la relación costo-beneficio puede llegar a no ser óptima pues la mejora obtenida a cambio del aumento de $n$ no es suficiente. Finalmente, se observa que para corrimientos $\sigma^2_1 = \sigma^2_0 + 1.5$ se obtiene una probabilidad de detectar el cambio en el siguiente subgrupo racional de más del 50% para $n > 15$ por lo que esta carta es más útil para procesos en que sea posible tomar más de 15 muestras por subgrupo.

#### \small Ejercicio 3: Sea $X \sim N(\mu_0, \sigma_0)$ una característica de calidad. Construya la carta $\bar{X}$ para el monitoreo de la media del proceso. Genere 10 muestras de tamaño $n$ provenientes de $X$, de tal modo que la media muestral de ninguna de ellas caiga fuera de los límites de control. A partir del undécimo momento de monitoreo se pide generar muestras del mismo tamaño $n$ provenientes de una distribución normal con media $\mu_1 = \mu_0 + k\sigma_0$ y $\sigma_1 = \sigma_0$ (con $k = 1,0$) hasta que la carta emita una señal por primera vez. Si se asume que el proceso caracterizado por $X$ es estable y que se desconoce el momento en el cual se produjo el incremento en el nivel medio, ¿en qué muestra ocurrió el cambio en la media del proceso más probablemente?  \newline \newline

\small Tal como se plantea en el ejercicio, se simulan los primeros diez subgrupos muestrales de una distribución normal estándar. Es decir, nuestro valor en control de la media debería ser uno. Además, el tamaño de los subgrupos racionales será $n = 5$:

```{r, size = 'footnotesize'}
# Parámetros
mu = 0; sigma = 1; k = 1; n = 5

# Límites de la carta de control teóricos
LCL = mu - 3 * (sigma/sqrt(n)); UCL = mu + 3 * (sigma/sqrt(n))

set.seed(13)                  # Para replicabilidad
muestras = c()                # Objeto para guardar las medidas de control
for (i in 1:10){              # Generación de muestras bajo control
  muestras[i] = mean(rnorm(n = n, mean = mu, sd = sigma))
}

mu = mu + k * sigma           # Cambiando la media del proceso
media = muestras[10]
while (media < UCL & media > LCL){
  media = mean(rnorm(n = n, mean = mu, sd = sigma))
  muestras = c(muestras, media)
}
```

\small Ahora bien, para calcular el momento $t$ en que más probablemente se produjo el cambio en la medida de control es necesario revisar para que $t < T$ (Teniendo a $T$ como el valor en que la carta emitió una señal) se maximiza la función $\underset{0 \leq t < T}{\text{argmax}} \left[(T - t) (\bar{\bar{X}}_{T,t} - \mu_0)^2\right]$:

```{r, size = 'footnotesize'}
tiempo = 0:(length(muestras)-1)             # Todos los tiempos antes de la señal
señal = length(muestras)                    # Aquí la carta dio una seña

valores = c()
for (t in tiempo){
  Tmt = señal - t
  mediaSeñal = 1/Tmt * sum(muestras[(t+1):señal])
  valores = c(valores,Tmt*(mediaSeñal)^2)   # Aquí nos evitamos -mu_0 porque mu_0 = 0
}
```


```{r, echo = FALSE, fig.align='center', fig.cap = 'Ejercicio para k = 1', fig.width=14}
library(latex2exp)
par(mfrow = c(1,2))

# Gráfico de la estadística para cada tiempo
plot(muestras, type = 'b', ylim = c(LCL,UCL), xlab = 'Tiempo',
     ylab = TeX('\\bf${\\bar{X}}$'), main = TeX('\\bf{Carta de control $\\bar{X}$}'))
points(y = muestras[length(muestras)], x = 12, col = 'red', pch = 15, cex = 1.2)
abline(h = c(UCL,LCL, 0), col = c('red', 'red', 'blue'), lty = 'dashed')
abline(v = 10, col = 'gray', lty = 'dashed', lwd = 2)
mtext(bquote(bold('k = 1')), side = 3, line = 0.5,adj = 0.5, cex = 0.8, col = 'darkgray')

# Gráfica de la función de verosimilitud
plot(valores, type = 'b', xlab = 'Tiempo', 
     main = 'Función de verosimilitud',
     ylab = TeX('\\bf$(T -t) \\, (\\bar{\\bar{X}}_{T, t} - \\mu_0)^2$'))
abline(v = tiempo[valores == max(valores)]+1, col = 'red', lty = 'dashed')
abline(v = 10, col = 'gray', lty = 'dashed', lwd = 2)
points(x = tiempo[valores == max(valores)]+1, y = max(valores), pch = 15, col = 'red', cex = 1.2)
mtext(bquote(bold('k = 1')), side = 3, line = 0.5,adj = 0.5, cex = 0.8, col = 'darkgray')
```

\small Notemos que en este caso, para una desviación de una desviación estándar de la media este método parece identificar de forma correcta el tiempo en el que se presento la desviación de la media ya que en la gráfica de la derecha vemos que la función de verosimilitud se maximiza para $t = 11$ por lo que el último subgrupo racional en teoría (Y en la práctica también) fue el subgrupo 10. Ahora veamos cómo se comporta este método para la carta cuando no se han presentado desviaciones de la media (Básicamente reutilizamos el código anterior): 

```{r, echo = FALSE, fig.align='center', fig.cap = 'Ejercicio para k = 0', fig.width=14}
# Parámetros
mu = 0; sigma = 1; k = 0; n = 5

# Límites de la carta de control teóricos
LCL = mu - 3 * (sigma/sqrt(n)); UCL = mu + 3 * (sigma/sqrt(n))

set.seed(13)                  # Para replicabilidad
muestras = c()                # Objeto para guardar las medidas de control
for (i in 1:10){              # Generación de muestras bajo control
  muestras[i] = mean(rnorm(n = n, mean = mu, sd = sigma))
}

mu = mu + k * sigma           # Cambiando la media del proceso
media = muestras[10]
while (media < UCL & media > LCL){
  media = mean(rnorm(n = n, mean = mu, sd = sigma))
  muestras = c(muestras, media)
}

tiempo = 0:(length(muestras)-1)             # Todos los tiempos antes de la señal
señal = length(muestras)                    # Aquí la carta dio una seña

valores = c()
for (t in tiempo){
  Tmt = señal - t
  mediaSeñal = 1/Tmt * sum(muestras[(t+1):señal])
  valores = c(valores,Tmt*(mediaSeñal)^2)   # Aquí nos evitamos -mu_0 porque mu_0 = 0
}

library(latex2exp)
par(mfrow = c(1,2))

# Gráfico de la estadística para cada tiempo
plot(muestras, type = 'b', ylim = c(LCL,UCL), xlab = 'Tiempo',
     ylab = TeX('\\bf${\\bar{X}}$'), main = TeX('\\bf{Carta de control $\\bar{X}$}'))
points(y = muestras[length(muestras)], x = length(muestras), col = 'red', pch = 15, cex = 1.2)
abline(h = c(UCL,LCL, 0), col = c('red', 'red', 'blue'), lty = 'dashed')
abline(v = 10, col = 'gray', lty = 'dashed', lwd = 2)
mtext(bquote(bold('k = 0')), side = 3, line = 0.5,adj = 0.5, cex = 0.8, col = 'darkgray')

# Gráfica de la función de verosimilitud
plot(valores, type = 'b', xlab = 'Tiempo', 
     main = 'Función de verosimilitud',
     ylab = TeX('\\bf$(T -t) \\, (\\bar{\\bar{X}}_{T, t} - \\mu_0)^2$'))
abline(v = tiempo[valores == max(valores)]+1, col = 'red', lty = 'dashed')
abline(v = 10, col = 'gray', lty = 'dashed', lwd = 2)
points(x = tiempo[valores == max(valores)]+1, y = max(valores), pch = 15, col = 'red', cex = 1.2)
mtext(bquote(bold('k = 0')), side = 3, line = 0.5,adj = 0.5, cex = 0.8, col = 'darkgray')
```

\small En este caso, la gráfica de la derecha nos dice que el momento en que parece más probable que hubiera ocurrido una posible desviación de la media es el momento en que se detecto la señal por lo que se puede justificar a esta como una herramienta útil no solamente para identificar el momento en que se presenta la desviación de la media sino también para obtener pistas de la índole de la desviación de la carta (Aleatoriedad pura o realmente un cambio en el proceso).



#### \small Ejercicio 4: Sea $X \sim N(\mu_0, \sigma_0)$ una característica de calidad. Se pide:

\begin{enumerate}
  \item \bf \small Mediante simulaciones, establezca el comportamiento del ARL de la Carta $\bar{X}$ con límites tres sigma para observaciones normales.
\end{enumerate}

\small Utilizaremos una aproximación al problema similar a la presentada en el punto 1 creando una función para poder generar todos los corrimientos necesarios. En este caso, se crea la siguiente función:


```{r Función Carta X Barra,code = readLines('Anexos/Funciones/Run Length X bar.R'), size='footnotesize'}
```

\small Note que esta función cuenta con una diferencia importante para la metodología que veniamos utilizando pues declara dos sets de parámetros como argumentos. Cuando $\mu_1 = \mu$ y $\sigma_1 = \sigma$ estaremos hablando del rendimiento teórico de la carta. En caso contrario, estaremos hablando del rendimiento de la carta haciendo estimaciones de los parámetros (`mu1` y `sigma1` son las estimaciones de la media y la desviación estándar respectivamente).

\small Del mismo modo que anteriormente, se escogen 81 corrimiento $k \in [0,3]$ para generar los ARL de la carta extrayendo para cada corrimiento 50000 muestras de la longitud de corrida. Obteniendo los siguientes resultados:

```{r echo = FALSE,fig.height=6, fig.width = 11, fig.cap ='Comparación de ARL para distintos tamaños de muestra (Cartas X barra).'}
library(latex2exp)

ARLChartX = read.csv('Anexos/Resultados/ARL X Chart.csv', row.names = 1, check.names = F)

colores = c('red', 'blue', 'green', 'orange')
corrimientos = as.numeric(colnames(ARLChartX))
plot(x = NULL, y = NULL, ylim = range(ARLChartX), xlim = c(0,2), main = TeX('\\bf{ARL carta $\\bar{X}$ teórico}'),
     ylab = 'Tiempo de alerta', xlab = TeX('$\\sigma_1 = \\sigma_0 \\times (k + 1$)'),cex.lab = 0.8)
abline(v = seq(0, 3, by = 0.1), col = 'gray', lwd = 0.8, lty = 'dashed')
abline(h = seq(0, 400, by = 50), col = 'gray', lwd = 0.8, lty = 'dashed')
mtext(bquote(bold('El proceso estable N(0,1)')), side = 3, line = 0.5,adj = 0.5, cex = 0.8, col = 'darkgray')
for (i in 1:4){
  color = colores[i]
  lines(x = corrimientos, y = ARLChartX[i,], col = color, lwd = 1.5)
}
legend('topright',legend = rownames(ARLChartX), col = colores, lty = 'solid', bty = 'n', horiz = F)
```

\small Cuyos resultados numéricos se encuentran consignados en la siguiente tabla: 

```{r echo=FALSE, message=FALSE, warning=FALSE}
library(knitr)
library(kableExtra)
library(xtable)
library(dplyr)
# tabla = xtable(t(resultadosP1[seq(1,41,by = 4)]), # align = 'l|cccc', 
#                digits = 2, caption = "Comparación de ARL para distintos tamaños de muestra (Cartas S y R).")
# xtable2kable(tabla, booktabs = T)


resultadosP4a = t(ARLChartX[, as.character(seq(0,3, by = 0.2))])
rownames(resultadosP4a) = paste0('k = ' ,rownames(resultadosP4a))


kable(resultadosP4a, booktabs = TRUE) %>%
  kable_styling(latex_options = c("striped", "hold_position")) %>%
  column_spec(1, bold = TRUE)  %>%
  footnote("ARL para distintos tamaños de muestra (Carta X).", general_title = 'Tabla 2: ', footnote_as_chunk = TRUE) %>% 
  row_spec(0, bold = TRUE) # %>%
  # add_header_above(c(" " = 1, "Resultados" = 4))
```

\small En general, es posible concluir que para el caso de la carta $\bar{X}$ al menos teóricamente hablando siempre será preferible tomar un tamaño de muestra más grande pues aunque en el caso de $ARL_0$ siempre se tiene más o menos el mismo comportamiento sin importar el tamaño de los subgrupos racionales, en el caso del $ARL_1$ a medida que tengamos subgrupos racionales de tamaños más grandes tendremos en promedio cartas más eficientes en detectar desviaciones cada vez más pequeñas de la media.

\begin{enumerate}
  \setcounter{enumi}{1}
  \item \bf \small Genere 20 subgrupos racionales de tamaño $n = 3$ provenientes de $X$. Asúmase que el proceso es estable en cuanto a dispersión y con los subgrupos iniciales, construya la carta $\bar{X}$ como es habitual hasta verificar la estabilidad del proceso. Establezca el comportamiento del ARL para la carta que se obtiene del análisis de Fase I realizado.
  \item \bf \small Repetir lo indicado en el literal (b) con 50 subgrupos racionales de tamaño $n = 3$. Comente los resultados.
\end{enumerate}

\small Primero, generamos los 20 subgrupos racionales de la siguiente forma:

```{r, size='footnotesize'}
mu = 0; sigma = 1                 # Parámetros para muestra aleatoria
n = 3; m = 20                     # Tamaño de muestra y cantidad de muestras              
set.seed(10)                      # Semilla para replicación
muestras = matrix(nrow = m, ncol = n)
for (i in 1:m){
  muestras[i,] = rnorm(n, mean = mu, sd = sigma)
}
```

\small Note que como guardamos las muestras en forma de matriz, podemos calcular las medias y rangos de la siguiente forma:

```{r, size='footnotesize'}
medias20 = rowMeans(muestras)               # Media de cada una de las muestras
rangos20 = apply(muestras, MARGIN = 1,      # Rango de cada una de las muestras
               FUN = function(x) diff(range(x)))
rango20 = mean(rangos20)                      # Media de los rangos
media20 = mean(medias20)                      # Media de las medias

d2 = 1.693                                # Constante para hacer insesgado al rango.

UCL20 = media20 + (3 / sqrt(n)) * (rango20 / d2)
LCL20 = media20 - (3 / sqrt(n)) * (rango20 / d2)
```

```{r,echo = FALSE, size='small', commment = '\t\t'}
# Sin embargo, el rango es una estimación sesgada que debe ser corregida por d2 por lo que:
sigma = rango20/d2
cat(rep('=', 10), ' ESTIMACIONES CON 20 SUBGRUPOS RACIONALES ', rep('=', 10),'\n',
    'Las estimaciones para el proceso estable son: \n',
    '\t * Media = ', media20,'\n',
    '\t * Rango = ', rango20, '\n',
    '\t * Sigma = ', sigma, '\n',
    'Y los límites de la carta estarán dados ahora por:\n',
    '\t * LCL = ', LCL20, '\n',
    '\t * UCL = ', UCL20, '\n', sep = '')

```

\small Del mismo modo, haremos este proceso para 50 subgrupos racionales en fase I:

```{r, size = 'footnotesize'}
mu = 0; sigma = 1                 # Parámetros para muestra aleatoria
n = 3; m = 50                     # Tamaño de muestra y cantidad de muestras              
set.seed(10)                      # Semilla para replicación
muestras = matrix(nrow = m, ncol = n)
for (i in 1:m){
  muestras[i,] = rnorm(n, mean = mu, sd = sigma)
}

medias50 = rowMeans(muestras)               # Media de cada una de las muestras
rangos50 = apply(muestras, MARGIN = 1,      # Rango de cada una de las muestras
               FUN = function(x) diff(range(x)))
rango50 = mean(rangos50)                      # Media de los rangos
media50 = mean(medias50)                      # Media de las medias

d2 = 1.693                                # Constante para hacer insesgado al rango.

UCL50 = media50 + (3 / sqrt(n)) * (rango50 / d2)
LCL50 = media50 - (3 / sqrt(n)) * (rango50 / d2)
```

```{r,echo = FALSE, size='small', commment = '\t\t'}
# Sin embargo, el rango es una estimación sesgada que debe ser corregida por d2 por lo que:
sigma = rango50/d2
cat(rep('=', 10), ' ESTIMACIONES CON 50 SUBGRUPOS RACIONALES ', rep('=', 10),'\n',
    'Las estimaciones para el proceso estable son: \n',
    '\t * Media = ', media50,'\n',
    '\t * Rango = ', rango50, '\n',
    '\t * Sigma = ', sigma, '\n',
    'Y los límites de la carta estarán dados ahora por:\n',
    '\t * LCL = ', LCL50, '\n',
    '\t * UCL = ', UCL50, '\n', sep = '')

```


\small Ahora, grafiquemos las dos cartas para observar qué puntos podemos conservar o no para la estimación:

```{r echo = FALSE,fig.height=6, fig.width = 15, fig.cap ='Cartas de control X barra (Fase I)'}
par(mfrow = c(1,2))

plot(medias20, type = 'b', pch = 18, cex = 0.9, col = 'gray10',  xlab = 'Muestra',
     ylim = c(min(min(medias20) - 0.5,LCL20),max(max(medias20) + 0.5,UCL20)),
     ylab = 'Medias muestrales', main = latex2exp::TeX('\\textbf{Carta de control $\\bar{X}$}'))

mtext(bquote(bold('Fase I (20 subgrupos)')), side = 3, line = 0.4, adj = 0.5, col = 'darkgray')
abline(h = c(LCL20,UCL20, media20), col = c('red', 'red', 'darkblue'), 
       lty = c('dashed', 'dashed', 'solid'))

indicesOut = which(medias20 < LCL20 | medias20 > UCL20) # Los puntos que están fuera de control
points(x = indicesOut, y = medias20[indicesOut], col = 'orange', pch = 19, cex = 0.8)

plot(medias50, type = 'b', pch = 18, cex = 0.9, col = 'gray10',  xlab = 'Muestra',
     ylim = c(min(min(medias50) - 0.5,LCL50),max(max(medias50) + 0.5,UCL50)),
     ylab = 'Medias muestrales', main = latex2exp::TeX('\\textbf{Carta de control $\\bar{X}$}'))

mtext(bquote(bold('Fase I (50 subgrupos)')), side = 3, line = 0.4, adj = 0.5, col = 'darkgray')
abline(h = c(LCL50,UCL50, media50), col = c('red', 'red', 'darkblue'), 
       lty = c('dashed', 'dashed', 'solid'))

indicesOut = which(medias50 < LCL50 | medias50 > UCL50) # Los puntos que están fuera de control
points(x = indicesOut, y = medias50[indicesOut], col = 'orange', pch = 19, cex = 0.8)
```

\small Como ninguna observación de la media muestral se sale de los límites de control de fase I para ninguna de las dos cartas, podemos proceder a fase II con las estimaciones ya realizadas. Esto implica que los cálculos correspondientes a los ARL para cada una de las cartas podrá ser calculado con la función `RunLengthXMod_Optimized` con el único cambio siendo que utilizaremos a las estimaciones de los parámetros en cambio de los argumentos `mu1` (media estimada) y `sigma1` (desviación estimada) obteniendo los siguientes resultados:


```{r echo = FALSE,fig.height=6, fig.width = 11, fig.cap ='Comparación de ARL para distintos tamaños de subgrupos racionales (n = 3).'}
library(latex2exp)

ARLChartX = read.csv('Anexos/Resultados/ARL X Chart theory and stimated.csv', row.names = 1, check.names = F)

colores = c('red', 'blue', 'green', 'orange')
corrimientos = as.numeric(colnames(ARLChartX))
plot(x = NULL, y = NULL, ylim = range(ARLChartX), xlim = c(0,2), main = TeX('\\bf{ARL carta $\\bar{X}$}'),
     ylab = 'Tiempo de alerta', xlab = TeX('$\\sigma_1 = \\sigma_0 \\times (k + 1$)'),cex.lab = 0.8)
abline(v = seq(0, 3, by = 0.1), col = 'gray', lwd = 0.8, lty = 'dashed')
abline(h = seq(0, 400, by = 50), col = 'gray', lwd = 0.8, lty = 'dashed')
mtext(bquote(bold('El proceso estable N(0,1)')), side = 3, line = 0.5,adj = 0.5, cex = 0.8, col = 'darkgray')
for (i in 1:4){
  color = colores[i]
  lines(x = corrimientos, y = ARLChartX[i,], col = color, lwd = 1.5)
}
legend('topright',legend = rownames(ARLChartX), col = colores, lty = 'solid', bty = 'n', horiz = F)
```

\small Numéricamente representados en la siguiente tabla: 

```{r echo=FALSE, message=FALSE, warning=FALSE}
library(knitr)
library(kableExtra)
library(xtable)
library(dplyr)


resultadosP4a = t(ARLChartX[, as.character(seq(0,3, by = 0.2))])
rownames(resultadosP4a) = paste0('k = ' ,rownames(resultadosP4a))


kable(resultadosP4a, booktabs = TRUE) %>%
  kable_styling(latex_options = c("striped", "hold_position")) %>%
  column_spec(1, bold = TRUE)  %>%
  footnote("ARL para distintos tamaños de subgrupos racionales (Carta X).", general_title = 'Tabla 3: ', footnote_as_chunk = TRUE) %>% 
  row_spec(0, bold = TRUE) 
```

\small Si bien en el literal a de este punto se puede ver que es preferible utilizar tamaños de subgrupos racionales grandes, en estos dos literales podemos observar que también es preferible tener una cantidad de subgrupos racionales grande para la carta $\bar{X}$ ya que aunque el tamaño de muestra en este caso es relativamente pequeño para la naturaleza de la carta ($n = 3$) se observa una gran mejoría en cuanto al desempeño de la carta dcon 50 subgrupos racionales iniciales y a la con sólo 20 subgrupos racionales iniciales. Es decir, a la hora de construir una carta $\bar{X}$ la situación ideal sería tener muchos subgrupos racionales de un tamaño relativamente grande y en el caso en que los dos no puedan ser logrados simultáneamente se puede optar por sólo una de las dos condiciones.


#### \small Ejercicio 5: Calcular el ARL de la carta $\bar{X}$ mediante cadenas de Markov. Diseñar la carta con límites de control ubicados a tres desviaciones estándar de la media y dividiendo la región de control estadístico en franjas de ancho igual a una desviación estándar.