---
title: "Taller 1 Control  de calidad. 2024-I"
author:
- Michel Mendivenson Barragán Zabala^[Departamento de Estadística, mbarraganz@unal.edu.co]
- Anderson Arley Quintero Morales^[Departamento de Estadística, aquinteromo@unal.edu.co]
date: "`r Sys.Date()`"
output:
  pdf_document: default
subtitle: Universidad Nacional de Colombia
---
  
```{r setup, include=FALSE}
knitr::opts_chunk$set(echo = TRUE)
```

## Ejercicio 1:

En la tabla que se muestra a continuación de este enunciado, se reportan los tres últimos dígitos de las mediciones de los diámetros interiores de un cilindro para la construcción de los motores de cierta marca comercial de automóvil. El régimen de la producción de los cilindros es tal que las muestras se pueden recolectar cada media hora, pero con tamaños de máximo cinco unidades. Es de interés establecer si el proceso se encontraba bajo control estadístico cuando se recolectaron las muestras, mediante el diseño de las **Cartas $\bar{X}$ y $R$**. 

```{r, echo = FALSE, message=FALSE}
D1 = as.data.frame(readxl::read_xlsx(path = 'Ejercicio 6 Taller 1.xlsx', range = 'B2:F35', col_names = F))
colnames(D1) = c('x1', 'x2', 'x3', 'x4', 'x5')
D1Mod = readxl::read_xlsx(path = 'Ejercicio 6 Taller 1.xlsx', range = 'A1:F35', col_names = T)
library(knitr)
options(knitr.kable.NA = "--")
knitr::kable(D1Mod)
```

Como se puede observar en la tabla, no todas las muestras son del mismo tamaño por lo que se decide usar la metodología explicada en el capítulo *6.3.2. The x and s Control Charts with Variable Sample Size* del libro *Introduction to statistical quality control* del autor *Douglas C. Montgomery*. Donde se establece una carta cuyos límites superior e inferior varian de acuerdo al tamaño de la muestra $n$. Así pues, el autor define:
  
  - La línea central de la carta:
  
  $$\bar{x} = \frac{\sum_{i = 1}^m  n_i \bar{x_i}}{\sum_{i = 1}^m} n_i$$
  
  - La estimación de $\bar{s}$:
  
  $$\bar{s} = \left[\frac{\sum_{i = 1}^m (n_i - 1)s_i^2}{\sum_{i = 1}^m n_i \,\, -m}\right]^{- \frac{1}{2}}$$
  Siendo $m$ la cantidad de muestras recolectadas, $n_i$ el tamaño de la muestra $i$, así como $\bar{x_i}$ es la media de la muestra $i$ y $s_i^2$ su varianza.

- El límite inferior de la carta:
  
  $$\bar{x} - A_3 \bar{s}$$
  Con $A_{3i}$ corresponiente a la tabla de valores usando el tamaño $n_i$.

- El límite superior de la carta:
  
  $$\bar{x} + A_3 \bar{s}$$
  Por esto, calculamos la media, la varianza y el tamaño de cada una de las muestras en el siguiente bloque de código:
```{r}
D1$Media = apply(X = D1, MARGIN = 1, FUN = function(x) mean(x[1:5], na.rm = T))
D1$Var = apply(X = D1, MARGIN = 1, FUN = function(x) var(x[1:5], na.rm = T))
D1$n_i = apply(X = D1, MARGIN = 1, FUN = function(x) sum(!is.na(x[1:5])))
```

De donde obtenemos las siguientes medias, varianzas y tamaños de muestra:
```{r, echo = FALSE}
kable(D1[,c("n_i","Var","Media")])
```

Y calculando los valores de $\bar{x}$ y $\bar{s}$:
  
```{r}
# Cálculo del valor de la línea central
XBarra = sum(D1$Media * D1$n_i) / sum(!is.na(D1[,1:5]))

# Cálculo del ancho del intervalo
SBarra = sqrt(sum((D1$n_i - 1) * D1$Var)/(sum(!is.na(D1[,1:5])) - nrow(D1)))
```

```{r, echo = FALSE}
cat('El valor de X barra estimado es:', XBarra, '\n')
cat('El valor de S barra estimado es:', SBarra)
```

Los siguientes valores corresponden a los valores tabulados con los distintos tamaños de cada una de las muestras:
  
```{r}
A3n2 = 2.659 
A3n3 = 1.954
A3n4 = 1.628
A3n5 = 1.427

A = c(A3n2,A3n3, A3n4, A3n5)
```

Y finalmente, se realiza la gráfica:
  
```{r, fig.cap='Carta X barra para tamaño de muestra variable (Ejemplo cilindros)', warnings = FALSE, fig.width=8}
library(latex2exp)
plot(y = D1$Media, x = 1:34, type = 'b', col = 'darkblue', 
     main = TeX('Carta $\\bar{X}$'), ylab = 'Media muestral', xlab = 'Número de muestra',
     ylim = c(min(XBarra - A * SBarra),max(XBarra + A * SBarra)), cex.main = 2)
abline(h = XBarra, col = 'darkgray', lwd = 1)


LimInf = seq(from = 0.5, by = 1, length.out = 34)
LimMay = seq(from = 1.5, by = 1, length.out = 34)

UCL = XBarra +  A[D1$n_i - 1] * SBarra
LCL = XBarra -  A[D1$n_i - 1] * SBarra

segments(x0 = LimInf+0.1, x1 = LimMay-0.1, y0 = UCL, y1 = UCL, col = 'darkblue', lwd = 1.5)
segments(x0 = LimInf+0.1, x1 = LimMay-0.1, y0 = LCL, y1 = LCL, col = 'darkblue', lwd = 1.5)
```

Al revisar esta gráfica, como no hay puntos fuera de los límites de la carta ni notamos patrones aparentes por lo que determinamos que la media de la estadística de control del proceso es estable en el momento. Por otro lado, la carta **R** se construye de una forma similar con la línea central $\bar{s}$ y los límites superior e inferior $B_{4i} \bar{s}$ y $B_{3i} \bar{s}$. Al tratarse de tamaños de muestra de 2 a 5, $B_{3i}$ es siempre 0 por lo que sólo nos interesará el límite superior. A continuación la carta de control:
  
```{r,fig.cap='Carta R para tamaño de muestra variable (Ejemplo cilindros)',fig.width=8}
B4n2 = 3.267; B4n3 = 2.568; B4n4 = 2.266; B4n5 = 2.089

B = c(B4n2,B4n3, B4n4, B4n5)

plot(y = sqrt(D1$Var), x = 1:34, type = 'b', col = 'darkblue', main = TeX('Carta $R$'), 
     ylab = 'Desviación estándar muestral', xlab = 'Número de muestra',
     ylim = c(0,max(B4n2 * SBarra)), cex.main = 2)
abline(h = SBarra, col = 'darkgray', lwd = 1)


LimInf = seq(from = 0.5, by = 1, length.out = 34)
LimMay = seq(from = 1.5, by = 1, length.out = 34)

UCL = B[D1$n_i - 1] * SBarra

segments(x0 = LimInf + 0.1, x1 = LimMay - 0.1, y0 = UCL, y1 = UCL, col = 'darkblue', lwd = 1.5)
```



En cuanto a la varianza de la característica de calidad del proceso, vemos que esta no se encuentra estable o bajo control debido a que la muestra 4 y la muestra 14 están fuera de los límites de control.


Hablando de este método para construir cartas de control, se menciona que otra aproximación posible es tomar $n = \bar{n}$, esta alternativa funciona bien sobre todo si los tamaños de las muestras no varían demasiado y permite una mejor visualización de la carta. Sin embargo, la alternativa con los límites variando permite tener en cuenta el tamaño de la muestra y por ende tener menos falsas alarmas. En términos prácticos, en cuanto a presentaciones es mejor la primera alternativa, pero en términos técnicos es más adecuada la técnica aquí presentada. Además, estas cartas también son más sensibles a cambios pequeños pues los límites se ajustarán para detectar estas variaciones más rápidamente.


## Ejercicio 2:
En primer lugar importamos la base de datos, y construimos la carta $\bar{x}$ para el nivel medio teniendo en cuenta los valores de $\mu_0$ y $\sigma_0$
```{r}
Punto2 <- read.csv2("Ejercicio 1 Taller 1.csv", sep="")
Punto2$X_barra <- rowMeans(Punto2[, c("X1", "X2", "X3", "X4", "X5")])
library(ggplot2)
mu_0=20
UCL=20+(6*(3/sqrt(22)));UCL
LCL=20-(6*(3/sqrt(22)));LCL
```
Y asi obtenemos los limites y linea central correspondiente a la carta, ahora procedemos a graficarla:
```{R}
ggplot(Punto2, aes(x = MUESTRA, y = X_barra)) +
  geom_line() +
  geom_point() +
  geom_hline(yintercept = 20, linetype = "dashed", color = "red") +
  geom_hline(yintercept = 20+(6*(3/sqrt(22))), linetype = "dashed", color = "blue") +
  geom_hline(yintercept = 20-(6*(3/sqrt(22))), linetype = "dashed", color = "blue") +
  labs(x = "Muestra", y = "Media (X-barra)", title = "Gráfico de Control X-barra")
```
Con base en el grafico podemos decir que el proceso se sale de control a partir de la muestra numero 14 ya que se sale de los limites de control con una magnitud de:
```{R}
mean(Punto2$X_barra[14:22])-mu_0
```
Lo anterior sale de comparar la media del proceso desde que sale de control hasta el final de la toma de muestras contra $\mu_0$ lo que nos da como resultado 2.420578 que en este caso seria la magnitud de cambio.